臺灣高等法院高雄分院刑事判決　　　　　　　　　　九十一年度上訴字第五八八號
　　上訴人　臺灣高雄地方法院檢察署檢察官
　　被　　　告　戊○○
　　指定辯護人　本院公設辯護人李佩娟
右上訴人因強盜等案件，不服臺灣高雄地方法院九十年度訴緝字第一一四號中華民國
九十一年三月十三日第一審判決（起訴案號：臺灣高雄地方法院檢察署八十九年度偵
字第二五六四四號、第二六八五六號、第二六九七九號，及移送併案審理九十年度偵
字第三七三八號、四二七九號、一六二二一號），提起上訴，本院判決如左：
      主  文
原判決撤銷。
戊○○竊盜未遂，因脫免逮捕而當場施以強暴，累犯，處有期徒刑貳年。又連續毀越
安全設備竊盜，累犯，處有期徒刑壹年。機車鑰匙貳支沒收。應執行有期徒刑貳年拾
月。機車鑰匙貳支沒收。
      事  實
一戊○○曾於民國八十七年間，因詐欺案件，經判處有期徒刑四月確定，甫於八十七
  年十二月二十一日執行完畢，詎仍不知悔改，竟意圖為自己不法之所有，於八十九
  年十一月十三日上午五時許，駕駛向邱居傳借得之自小貨車（未懸掛車牌，引擎號
  碼4G32N036173號），至高雄市○○路一九二巷二號頂好天下大廈前停車場內，停
  放於乙○○所有之車牌號碼ＺＥ─八九五一自小貨車旁，打開該小貨車上工具箱正
  欲搬運竊取工具箱內之本田牌發電機時，當場為乙○○發覺而欲以制止逮捕，戊○○為脫免逮捕而當場反手攻擊，對乙○○施以強暴，致乙○○受有左上胸挫傷皮下
  瘀血六Ⅹ三公分、左上膊挫傷瘀腫三Ⅹ三公分，嗣為頂好天下大廈管理員賴礎顯報
  警查獲。
二戊○○因上開案件移送臺灣高雄地方法院檢察署，經交保後，猶不知悔改，復基於
  意圖為自己不法所有之概括犯意，連續於附表編號一至五所示之時間、地點及犯罪
  方法，分別竊取許振堂、甲○○、丙○○、己○○及梁育丁等人，如附表編號一至
  五所示之財物。嗣分別於附表編號一至五所示查獲經過欄之時地為警查獲，並扣得
  戊○○所有供犯罪所用之機車鑰匙二支。
三案經高雄市政府警察局左營分局、三民第二分局及三民第一分局報告臺灣高雄地方
  法院檢察署檢察官偵查起訴及移送併案審理。
      理  由
一訊據被告戊○○固坦承於右揭事實一所示之時地為被害人乙○○逮捕後送警，惟矢
  口否認有何準強盜犯行，辯稱：當時伊係要到附近找朋友，將邱居傳之自小貨車停
  放在該處之停車場，被害人乙○○即自背後捉住並毆打伊，伊並未還手，亦不是要
  偷竊乙○○車上之發電機云云。經查：
  右揭被告於前開時、地，正行竊被害人乙○○所有之發電機時，被乙○○發覺，欲
  予逮捕，遭被告攻擊受傷之事實，業據被害人乙○○於警訊（見警左分刑字第一六
  五三一號警卷第五頁至第八頁、八十九年度偵字第二五六四四號偵查卷第三十一頁
  至第三十二頁）、偵查（見八十九年度偵字第二五六四四號偵查卷第二十五頁）及
  原審法院審理時（見原審法院九十年訴字第一七三號卷第二十五頁）指述綦詳。又
  證人即到場處理警員王榮安於原審結證稱：伊於右揭事實一所示時間接獲通報到達
  現場，看見被害人抓著被告，被害人告知因被告偷他東西，被他發現，上前盤問被
  告時，與被告發生扭打等語（見上開原審卷第六十八頁）；於本院審理時亦證稱：
  伊等於巡邏時接獲有人打架之通報到達現場，見被害人已將被告制伏，被害人告知
  見被告正竊取其發電機而向前逮捕，被告有反抗，當時見到被害人小貨車上工具箱
  已被打開等語（見本院卷第五十七頁至第五十八頁）；另警員陳學英亦證述到場處
  理時，被害人已將被告制伏，被害人稱被告有反抗，且被害人小貨車上之工具箱已
  被打開等語（見本院上開卷），又證人即當場報警之頂好天下大廈管理員賴礎顯係
  聽見外面喊「有人打架，快報警」等語，始以電話通知派出所警員到場處理等情，
  亦據證人賴礎顯於警訊（見上開偵查卷第三十三頁）、原審（見上開原審卷第六十
  九頁）及本院（見本院卷第五十八頁反面至第五十九頁）證述明確。被告因行竊乙○○該發電機，尚未得手即被發覺，為脫免逮捕，經被害人制止時，被告反手攻擊
  被害人，並經路人發現「有人打架」，該大廈管理始報警查獲，應可確定。此外，
  復有被害人乙○○之驗傷診斷書、贓物認領保管收據各一紙、現場照片四幀、本院
  現場勘驗照片七幀等在卷可憑。被告所辯當時並未竊取被害人財物，亦未反手攻擊
  ，對被害人施以強暴云云，即不足採。至被告辯稱：當天是去找朋友打牌，只是將
  車暫停一下，如果沒牌打，就把車開回去還邱居傳；有牌打，一樣把車開回去，再
  坐計程車來云云，惟證人即被告經查獲時所駕未懸掛車牌自小貨車（引擎號碼4G32
  N036173號）所有權人邱居傳於警訊中乃證稱：被告向其借用小貨車是表明要載運
  東西等語（見同上警訊卷第九頁反面），是以被告顯係向證人邱居傳借用自小貨車
  ，欲搬運竊取之被害人乙○○所有發電機。被告上開辯解乃與事實不符，自不足採
  信。事證明確，被告此部分之犯行洵堪認定。
二訊據被告戊○○固坦承於附表編號一之時地，竊取被害人許振堂工廠內之電鑽一支
  （見原審上揭卷第八頁），惟矢口否認係伊破壞窗戶玻璃進入行竊，辯稱：被害人
  許振堂工廠窗戶破了一個大洞，直徑約二十公分，伊從外面看到裡面有一支電鑽，
  才進入行竊云云。經查：被害人許振堂工廠內所置電鑽遭竊之時間，係夜間十八時
  四十分許，為一般下班之時間，無人看守，且門窗已上鎖，因被告入內竊取財物，
  窗戶玻璃始遭破壞等情，業據被害人許振堂於警訊（見高雄警三（壹）分刑字第一
  六五一三號警卷第二頁）及原審法院審理中（見原審九十年訴字第一七三號卷第二
  十五頁至第二十六頁）陳明在卷，並有贓物認領保管收據一紙在卷可按。則該窗戶
  應係被告侵入行竊時所破壞無疑，是其所辯該窗戶非伊破壞云云，即不足採信，被
  告此部分之犯行洵堪認定。
三訊據被告固坦承於附表編號二三之時、地為警當場查獲，惟矢口否認有何竊盜犯行
  ，辯稱：伊當時正好路過該處，見到有人自被害人甲○○車上竊取電鑽及砂輪機，
  伊大聲喊叫，對方把東西丟在地上，伊只是要將東西放回車上；又伊看到被害人丙○○之倉庫裡有一台車牙機，很像自己所丟，正要辨識，被害人就跑出來制止云云
  。經查：(一)右揭附表編號二之事實，業據被害人甲○○於警訊指述：伊係見被告正
  在竊取伊所有之電鑽及砂輪機，而當場報警查獲被告等語（見高市警三貳分刑字第
  一九六四七號卷第三頁反面），此外，復有贓物認領保管收據一紙在卷足稽。
  (二)右揭附表編號三之事實，業據被害人丙○○於警訊（高市警三（壹）分刑字第二
  ００五號警卷第三頁）及原審法院審理中（見原審九十年訴緝字第一一四號卷第四
  十一頁）指述：案發當時伊正在該倉庫隔壁看電視，因倉庫之監視器警示有人闖入
  ，伊乃見戴安全帽之男子進入該處，抱起白鐵車牙機欲往外跑，伊立即前往制伏，
  並通知警方到場處理，而查獲被告等語甚詳，復有領結一紙在卷可憑。亦即被告均
  經被害人甲○○及丙○○親眼目睹竊盜犯行，復報警當場人贓俱獲，其所辯各節顯
  係避就之詞，均不足採信，被告此部分之犯行洵堪認定。
四訊據被告固坦承竊取附表所示編號四五之機車（見原審上開卷第三十九頁、第四十
  一頁、第八十六頁），惟辯稱：並未以其所有之機車鑰匙竊取機車云云。經查：上
  開兩輛機車失竊當時，機車上並未放置鑰匙等情，業據被害人己○○於警訊（見高
  市警苓分刑字第二九一五號警卷第四頁反面）、原審審理中（見原審上開卷第四十
  一頁），及梁育丁於警訊中（見高雄市政府警察局警卷第二頁反面）指述綦詳，此
  外，復有機車贓物認領保管收據二紙，並扣有機車鑰匙二支在卷足佐。顯然被告係
  以自備之鑰匙竊取上開機車，應可認定。至被告雖供稱編號四之機車係九十年二月
  十五日所竊云云（見高市警苓分刑字第二九一五號警卷第一頁反面），惟依被害人
  己○○失竊報案之車輛竊盜、車牌失竊資料個別查詢報表所載，該機車失竊時間為
  九十年二月十一日，自應以上開查詢報表所載為可採。另被告供稱附表編號五之機
  車失竊時間為九十年七月二十二日云云（見高雄市政府警察局警卷第一頁反面），
  惟該機車被害人梁育丁於九十年七月十三日下午六時許即發現失竊，並於同年月二
  十日向鼓山分局鼓山派出所報案等情，亦據失主梁育丁於警訊中陳述明確。是以，
  被告應係於附表編號四五所載之時間竊取上開機車，被告此部分之犯行亦洵堪認定
  。
五按準強盜罪以竊盜，因防護贓物、脫免逮捕或湮滅罪證，而當場施以強暴脅迫者，
  為其構成要件，而所謂竊盜，乃兼具竊盜既遂及竊盜未遂之情形（最高法院七十四
  年度台上字第五六二三號判決足資參照），被告右揭事實一所示之行為，雖已著手
  竊盜行為之實施，因未生竊盜之結果，其竊盜行為尚屬未遂，惟其為脫免逮捕，當
  場對被害人乙○○施以強暴之行為，係犯法第三百二十九條之準強盜未逐罪。被告
  犯罪後，刑法第三百二十八條於九十一年一月三十公布修正，其第一項法定刑為五
  年以上有期徒刑，較諸修正前之三年以上有期徒刑為重，依刑法第二條第一項但書
  之規定，應依修正前之刑法第三百二十八條第一項規定論處，較有利於被告。被告
  所犯準強盜未遂，爰依未遂犯之規定減輕其刑。被告其後為脫免逮補，當場施以強
  暴，致乙○○成傷，並無證據證明被告另有傷害之故意，應認係準強盜罪之當然結
  果，不另論傷害罪。至被告打開工具箱正欲竊取搬運發電機，即為被害人乙○○制
  伏，乃尚未將該發電機置於自己實力支配之下，此部分竊盜尚屬未遂，公訴人認已
  經既遂，尚有誤會。又公訴人認被告此部分之犯行，係持鐵剪及扳手為之，惟為被
  告所堅詞否認，且並無任何證據足以證明當場扣得之鐵剪及扳手各一把為被告所有
  ，另被害人亦表示：伊當天早晨五點下樓時，就發現車上工具箱鐵鎖已被剪斷，裡
  面之電動工具電鑽、浪剪都被竊走等語（見原審九十年訴字第一七三號卷第二十五
  頁），顯見在此之前，被害人之工具箱已被他人撬開，自難認定該工具箱之鎖係由
  被告持扣案之鐵剪及扳手所破壞。是以，被告辯稱上開工具並非伊所有等情，尚屬
  可信，併此敘明。又被告附表編號一之竊盜行為，係犯刑法第三百二十一條第一項
  第二款之加重竊盜罪，公訴人認被告此部分所為，係犯刑法第三百二十條第一項之
  普通竊盜罪，尚有未洽，惟其起訴之基本事實相同，爰依法變更起訴法條。另被告
  附表編號二三四五之竊盜行為，均係犯刑法第三百二十條第一項之普通竊盜罪。被
  告先後多次加重竊盜犯行、普通竊盜犯行，時間緊接，所犯皆為基本構成要件相同
  之罪，顯係基於概括犯意為之，為連續犯，應依刑法第五十六條之規定，以一罪論
  ，並加重其刑。另附表編號三四五之移送併辦部分，雖未據檢察官起訴，惟此部分
  與已起訴部分，具有連續犯之裁判上一罪之關係，為起訴效力所及，本院自得併予
  審理，附此敘明。又被告曾於八十七年間，因詐欺案件，經判處有期徒刑四月確定
  ，甫於八十七年十二月二十一日執行完畢，此有臺灣高等法院被告全國前案紀錄表
  及臺灣高雄地方法院檢察署刑案資料查註紀錄表各一份在卷可按，其前受有期徒刑
  之執行完畢後，五年內再犯本件最重本刑為有期徒刑以上之罪，為累犯，均應依刑
  法第四十七條之規定，各遞加重其刑。
六被告犯罪事證既明，原審予以論罪科刑，固非無見，惟查：被告於右揭事實一所示
  時地雖竊盜未遂，惟為脫免逮捕而對被害人乙○○施以強暴，應成立準強盜罪，業
  如前述，原判決認被告此部分之竊盜行為，尚屬未遂階段，被告自不可能為防護贓
  物而對被害人施以強暴、脅迫，乃不構成準強盜罪，尚有未合。檢察官上訴意旨，
  指摘原判決此部分認定不當，為有理由，自應由本院予以撤銷改判。爰審酌被告素
  行不良，不思以正當手段賺取錢財，而多次竊取他人財物，惡性非輕，復對被害人
  施以強暴手段及其犯後態度不佳，毫無悔悟之心等一切情狀，爰分別判決如主文第
  二項所示之刑，並定其應執行刑。扣案之機車鑰匙二支，為被告所有，且供本件犯
  罪所用之物，應依刑法第三十八條第一項第二款宣告沒收。至扣案之鐵剪及扳手並
  非被告所有，業如前述，爰不另為沒收之諭知。
七、被告戊○○經合法傳喚，無正當理由不到庭，不待其陳述，逕行判決。
據上論斷，應依刑事訴訟法第三百六十九條第一項前段、第三百六十四條、第三百七
十一條、第二百九十九條第一項前段、第三百條，刑法第二條第一項但書、第三百二
十九條、修正前刑法第三百二十八條第一項、刑法第五十六條、第三百二十一條第一
項第二款、第四十七條、第二十六條前段、第五十一條第五款、第三十八條第一項第
二款，判決如主文。
本案經檢察官林應華到庭執行職務。
中    華    民    國     九十一     年       八       月      三十      日
                              臺灣高等法院高雄分院刑事第六庭
                                  審判長法官  王憲義
                                        法官  范惠瑩
                                        法官  謝靜雯
右正本證明與原本無異。
竊盜部分不得上訴。
準強盜部分如不服本判決應於收受本判決後十日內向本院提出上訴書狀，其未述上
訴理由者，並得於提起上訴後十日內向本院補提理由書狀（均須按他造當事人之人數
附繕本)「切勿逕送上級法院」。
                                      書記官  廖素珍
中    華    民    國     九十一     年       九       月        二      日
附表
┌─┬────┬────┬────────┬────┬────┬────┐
│編│犯罪時間│犯罪地點│  犯罪方法      │查獲經過│犯罪所用│犯罪所得│
│號│        │        │                │        │之物    │        │
├─┼────┼────┼────────┼────┼────┼────┤
│一│八十九年│高雄市三│毀損工廠玻璃窗之│得手欲離│        │電鑽壹支│
│  │十一月二│民區孝順│安全設備並踰越入│去之際，│        │        │
│  │十七日夜│街五二三│內行竊。        │經被害人│        │        │
│  │間六時四│號鴻騎行│                │許振堂當│        │        │
│  │十分許  │冷凍鈑金│                │場發覺報│        │        │
│  │        │工廠    │                │警查獲。│        │        │
├─┼────┼────┼────────┼────┼────┼────┤
│二│八十九年│高雄市三│竊取甲○○所有放│得手欲離│        │電鑽壹支│
│  │十一月二│民區九如│置於上址工程車上│去之際，│        │砂輪機壹│
│  │十九日下│一路五○│之財物。        │經被害人│        │支      │
│  │午一時四│二號前  │                │甲○○當│        │        │
│  │十分許  │        │                │場發覺報│        │        │
│  │        │        │                │警查獲。│        │        │
├─┼────┼────┼────────┼────┼────┼────┤
│三│九十年二│高雄市三│竊取丙○○上址倉│得手欲離│        │白鐵車牙│
│  │月九日下│民區熱河│庫內之財物。    │去之際，│        │機壹台  │
│  │午七時三│二街二九│                │經被害人│        │        │
│  │十分許  │號      │                │傳瑞丁當│        │        │
│  │        │        │                │場發覺報│        │        │
│  │        │        │                │警查獲。│        │        │
├─┼────┼────┼────────┼────┼────┼────┤
│四│九十年二│高雄市三│以自備鑰匙竊取藍│於九十年│機車鑰  │機車壹部│
│  │月十一日│民區鼎祥│正棟停放於上址之│二月二十│匙壹支  │        │
│  │下午一時│街七十五│車牌號碼ＲＧＬ─│日下午五│        │        │
│  │許      │號前    │四五六機車一輛。│時許在高│        │        │
│  │        │        │                │縣鳳山市│        │        │
│  │        │        │                │新樂街二│        │        │
│  │        │        │                │一八號前│        │        │
│  │        │        │                │，為警查│        │        │
│  │        │        │                │獲。    │        │        │
├─┼────┼────┼────────┼────┼────┼────┤
│五│九十年七│高雄市鼓│以自備鑰匙竊取梁│於九十年│機車鑰匙│機車壹部│
│  │月十三日│山區鼓山│育丁停放於上址之│七月二十│壹支    │        │
│  │下午五時│二路二五│車牌號碼ＸＢＧ─│二日下午│        │        │
│  │許      │五號騎樓│四二八機車一輛。│四時二十│        │        │
│  │        │        │                │五分許在│        │        │
│  │        │        │                │高雄市三│        │        │
│  │        │        │                │民區士良│        │        │
│  │        │        │                │街一二二│        │        │
│  │        │        │                │巷一號前│        │        │
│  │        │        │                │為警查獲│        │        │
└─┴────┴────┴────────┴────┴────┴────┘
附錄本判決論罪之法條：
刑法第三百二十九條
竊盜或搶奪，因防護贓物、脫免逮捕或湮滅罪證而當場施以強暴、脅迫者、以強盜論
。
修正前刑法第三百二十八條第一項
意圖為自己或第三人不法之所有，以強暴、脅迫、藥劑、催眠術或他法，至使不能抗
拒，而取他人之物或使其交付者，為強盜罪，處三年以上十年以下有期徒刑。
刑法第三百二十條第一項
意圖為自己或第三人不法之所有，而竊取他人之動產者，為竊盜罪，處五年以下有期
徒刑、拘役或五百元以下罰金。
刑法第三百二十一條第一項：
犯竊盜罪而有左列情形之一者，處六月以上五年以下有期徒刑：
二  毀越門扇、牆垣或其他安全設備而犯之者。
                                                                        Ｑ
